【裁判字號】    98,上易,153
【裁判日期】    980526
【裁判案由】    損害賠償
【裁判全文】
臺灣高等法院臺中分院民事判決  98年度上易字第153號
上  訴  人  乙○○
被 上 訴人  甲○○
訴訟代理人  丙○○
上列當事人間請求損害賠償事件，上訴人對於中華民國97年12月
11日臺灣臺中地方法院97年度訴字第1699號第一審判決提起上訴
，本院於民國98年5月12日言詞辯論終結，判決如下：
    主  文
上訴駁回。
第二審訴訟費用由上訴人負擔。
    事  實
一、兩造之聲明：
（一）上訴人之上訴聲明：
    1.原判決關於駁回後開第二項之訴部分廢棄。
    2.被上訴人應再給付上訴人新臺幣（下同）65萬元及自起訴
      狀繕本送達之翌日起至清償日止，按年息百分之5計算之
      利息。
    3.第一、二審訴訟費用由被上訴人負擔。
（二）被上訴人之答辯聲明
    1.上訴駁回。
    2.第一、二審訴訟費用由上訴人負擔。
    3.如受不利判決，願供擔保請准免予假執行。
二、兩造之陳述：
（一）上訴人於原審起訴主張略以：
    1.被上訴人於民國（下同）96年6月12日晚間8時許，駕駛車
      牌號碼7519-GD號自用小客車，沿臺中縣霧峰鄉○○路由
      南往北方向行駛，行經該路段746之1號前欲右轉時，原應
      注意依道路交通安全規則第97條第2項之規定，汽車在設
      有慢車道之雙向二車道，於快慢車道間變換車道時，應讓
      直行車先行，並注意安全距離，而被上訴人當時並無不能
      注意之情形，竟疏未注意即貿然右轉，適上訴人騎乘車牌
      號碼YGO-203號機車自其後方行駛至上開處所，見狀煞停
      不及，所騎機車之前方撞擊被上訴人前開汽車之右後方，
      造成上訴人人車倒地，受有右腕遠端橈骨骨折、遠端橈尺
      關節脫臼及臉部、嘴唇、牙齦、下腹部及左膝撕裂傷等傷
      害，上訴人爰依侵權行為法律關係，請求被上訴人賠償上
      訴人所受損害。
    2.上訴人因本件交通事故所受損害，其項目列明如下：
      (1)、財產損害：上訴人因本件車禍造成所騎乘之機車毀損
          ，而支出機車修復費用計26,445元；衣服、眼鏡部分
          之毀損，則請求被上訴人賠償5,000元。
      (2)、醫療費用：上訴人車禍受傷後，支付醫療費用14,408
          元，並於97年10月18日及97年10月21日就因本件車禍
          所致之唇變形、臉部疤痕及右側顱顎關節骨折造成之
          咬合不良等傷害，前往臺北醫學大學附設醫院進行門
          診，共支付醫療費用2,260元，經醫院評估未來臉部
          整形金額需2萬元，齒列矯正需10萬元。以上醫療費
          用共計136,668元。
      (3)、增加生活上之需要：上訴人因本件車禍受傷住院共計
          5日，生活起居由專人全天照護，全天看護費用每日
          1,000元，共計5,000元；上訴人出院後，經醫囑應在
          家休養6週，生活起居仍由親屬看護。按上訴人固未
          有實際看護費之支出，惟親屬看護所付出之勞力並非
          不能評價為金錢，雖因二者身分關係而免除上訴人之
          支付義務，惟此種基於身分關係之恩惠，自不能加惠
          於被上訴人。故上訴人固無現實看護費之支付，仍應
          認上訴人受有相當於看護費之損害，自得向被上訴人
          請求賠償。上訴人以每日500元計算，看護6週共計
          21,000元（計算式：500×6×7＝21,000），以上合
          計26,000元。
      (4)、精神慰撫金：上訴人因本件車禍全身受有嚴重之骨折
          及深度之撕裂傷，尤其口腔右側頤顎關節骨折、牙齦
          開放性骨折、以及臉部嚴重之撕裂傷，上訴人幾乎面
          目全非，咬合功能亦受到影響。且據醫師告知，整型
          矯正將歷時 2年之久，且縱經長時間之醫療，上訴人
          臉部仍將遺留永久無法消除之瘢痕，對上訴人未來人
          生造成難以抹滅之陰影，此對年方弱冠，正值青春年
          華之上訴人打擊實極沉重。故請求被上訴人給付80萬
          元等語。
（二）上訴人於本院補充陳述略以：上訴人對於原審就機車修復
      費用，衣服、眼鏡之毀損，醫療費用，看護費用等，命被
      上訴人給付上訴人170,312元之部分，並不爭執； 惟就上
      訴人請求被上訴人給付精神慰撫金80萬元，原審僅判命被
      上訴人給付15萬元部分不服。上訴人因本件車禍造成全身
      傷害，尤以口腔、臉部之創為甚，上訴人因之顏面扭曲變
      形，非僅自尊與自信遭受嚴重打擊，對於未來就學、求職
      與人際關係亦造成難以抹滅之陰影，故請求被上訴人應再
      給付精神慰撫金65萬元予上訴人，以聊慰痛苦等語。
（三）被上訴人於原審答辯略以：本件車禍發生係因上訴人騎乘
      機車速度過快，從後追撞被上訴人所駕駛之汽車，致上訴
      人機車龍頭凹陷嚴重。上訴人請求之財產損害其中機車修
      理費用部分，應依行政院固定資產耐用年限表折舊後計算
      ；醫療費用部分，關於齒裂矯正之10萬元，依醫院函文，
      齒裂矯正應與本次交通事故無關，故上訴人應不得請求；
      增加生活上之需要部分，上訴人出院後，醫院診斷書並未
      載明需要專人在家照料，關於居家全天看護費用，被上訴
      人即無給付義務。至於精神慰撫金部分，請斟酌雙方之身
      分、資力，以及其他相關情形核定適當之數額；本件車禍
      發生後，被上訴人立即主動報案並向到場處理之警員說明
      肇事經過，被上訴人實有和解誠意，且已受刑事之判決處
      罰，然因上訴人之請求不合理，兩造乃無法達成和解等語
      。
（四）被上訴人於本院補充陳述略以：被上訴人於原審曾表示願
      以25萬元之金額與上訴人和解，然為上訴人所拒絕。被上
      訴人對原審判決被上訴人應給付上訴人機車修復費用，衣
      服、眼鏡之毀損，醫療費用，居家、住院期間之看護費用
      等金額，並不爭執，而原審判決被上訴人應給付上訴人精
      神慰撫金15萬元，亦無不當，上訴人之上訴應予駁回等語
      。
三、兩造於本院整理並確認爭執及不爭執事項如下（本院卷第23
    頁背面至24頁），本院茲採為裁判基礎：
（一）兩造不爭執之事項：
  １、被上訴人於96年6月12日晚間8時許，駕駛車牌號碼7519-G
      D號自用小客車，沿臺中縣霧峰鄉○○路由南往北方向行
      駛，行經該路段746之1號前欲右轉時，適上訴人騎乘車牌
      號碼YGO-203號機車自其後方行駛至上開處所，見狀煞停
      不及，所騎機車之前方撞擊被上訴人汽車之右後方，造成
      上訴人人車倒地，受有右腕遠端橈骨骨折、遠端橈尺關節
      脫臼及臉部、嘴唇、牙齦、下腹部及左膝撕裂傷等傷害。
      被上訴人上開過失傷害上訴人行為，亦經臺灣臺中地方法
      院刑事法院97年度中交簡字第668號過失傷害案件判處有
      期徒刑參月確定。
  ２、本件交通事故肇事原因，經臺灣省臺中縣區車輛行車事故
      鑑定委員會鑑定結果：「一甲○○駕駛7519-GD自用小客
      車向右變換車道右轉未讓直行車先行，為肇事原因。二乙
      ○○駕駛YGO-203普通重型機車無肇事因素。」
  ３、同意原審判決所認定上訴人得請求被上訴人給付下列金額
      ：機車修復費用2,644元，上訴人因本件車禍造成衣服、
      眼鏡之毀損5,000元，醫療費用136,668元，居家看護期間
      費用21,000元，住院期間看護費用5,000元。
（二）兩造爭執之事項：上訴人請求被上訴人給付精神慰撫金80
      萬元，有無理由？
四、法院之判斷：
（一）上訴人於原審起訴主張被上訴人應給付機車修復費用計26
      ,445 元；衣服、眼鏡部分之毀損5,000元；醫療費用136,
      668元；增加生活上之需要26,000元；精神慰撫金80萬元
      ；合計994,113元。經原審判命被上訴人應給付上訴人機
      車修復費用2,644元，衣服、眼鏡之毀損5,000元，醫療費
      用136,668元，居家看護期間費用21,000元，住院期間看
      護費用5,000元，精神慰撫金15萬元，合計320,312元。被
      上訴人就原審判命給付部分，未據聲明不服，已告確定；
      上訴人則僅就精神慰撫金部分，提起上訴，請求被上訴人
      應再給付精神慰撫金65萬元；其餘請求部分，亦告確定。
      故本院僅就慰撫金部分，予以審酌，先此敘明。
（二）按不法侵害他人之身體、健康、名譽、自由、信用、隱私
      、貞操，或不法侵害其他人格法益而情節重大者，被害人
      雖非財產上之損害，亦得請求賠償相當之金額；民法第19
      5條第1項定有明文。本件被上訴人駕車途經本件肇事地點
      ，既因過失而肇事，致發生上訴人受傷害之結果，則被上
      訴人顯然過失不法侵害上訴人之身體、健康等人格權，致
      上訴人發生損害，且該損害與被上訴人之過失行為間，有
      相當之因果關係。揆之上開規定，上訴人請求被上訴人賠
      償上訴人精神上所受之損害，於法即屬有據。
（三）次按慰撫金之給付，應斟酌雙方身分、地位、職業、教育
      程度、財產、經濟狀況、加害程度等各種情形核定相當之
      數額（最高法院51年台上字第223號判例、85年度台上字
      第460號、86年度台上字第511號裁判意旨分別參照）。經
      查，上訴人因本件車禍致受有右腕遠端橈骨骨折、遠端橈
      尺關節脫臼及臉部、嘴唇、牙齦、下腹部及左膝撕裂傷等
      傷害，並於96年6月12日急診住院，接受骨折整復及內外
      固定器固定術，傷口清創修補術，96年6月16日出院，且
      上訴人車禍受傷時，年僅20歲，雖經住院醫療，出院後仍
      需持續齒列矯正治療，傷後所遺疤痕無法完全消失，其身
      體及精神上所受之痛苦及折磨，自不待言，上訴人請求被
      上訴人賠償非財產上所受損害即精神慰撫金，於法自屬有
      據。查，上訴人現為在學之大學生，並無收入；被上訴人
      為高中畢業，現任職幼松企業有限公司，96年度所得為
      420,289元，名下有土地及建物共9筆（其中2筆土地與2筆
      建物為共有），汽車1筆等情，分別有兩造提出之學生證
      、畢業證書、各類所得扣繳暨免扣繳憑單、在職證明、土
      地及建物登記謄本等影本在原審卷可稽（原審卷第132頁
      、109至119頁），並有本院調閱之稅務電子閘門財產所得
      調件明細表可參（本院卷第14至18頁）；本院審酌前揭上
      訴人所受傷勢，兩造身分、地位、經濟能力等一切情狀，
      認上訴人請求被上訴人給付精神慰撫金80萬元，尚嫌過高
      ，原審核減為15萬元，應屬公允，逾此數額之請求，尚非
      相當，不應准許。
五、綜上所述，上訴人依侵權行為之法律關係，請求被上訴人應
    給付慰撫金15萬元及自起訴狀繕本送達之翌日即97年11月5
    日起至清償日止，按年息百分之5計算之利息，為有理由，
    應予准許。原審為如上之判決，並依職權宣告假執行與免為
    假執行，於法洵屬無誤。上訴人就請求精神慰撫金敗訴部分
    提起上訴，指摘原判決不當，求予廢棄改判，為無理由，應
    駁回其上訴。
六、本件事證已臻明確，兩造其餘陳述與舉證，經審酌後，認於
    判決結果不生影響，無予論述之必要，附此敘明。
七、據上論結，本件上訴為無理由，依民事訴訟法第449條第1項
    、第78條，判決如主文。
中    華    民    國    98    年    5     月    26    日
                  民事第二庭    審判長法  官  邱森樟
                                      法  官  蔡秉宸
                                      法  官  翁芳靜
以上正本係照原本作成。
不得上訴。
                                      書記官  陳桂芬
中    華    民    國    98    年    5     月    26    日
                                                      Ｍ


司法院資訊處製作；財團法人民間司法改革基金會備份。
